【裁判字號】    90,台上,7713
【裁判日期】    901220
【裁判案由】    貪污
【裁判全文】
最高法院刑事判決                                九十年度台上字第七七一三號
    上  訴  人  甲○○
                        送達代.
右上訴人因貪污案件，不服台灣高等法院台中分院中華民國九十年八月八日第二審更
審判決（九十年度重上更(三)字第二六號，起訴案號：台灣南投地方法院檢察署八十六
年度偵字第六七六號），提起上訴，本院判決如左：
    主  文
上訴駁回。
    理  由
按刑事訴訟法第三百七十七條規定，上訴於第三審法院，非以判決違背法令為理由，
不得為之。是提起第三審上訴，應以原判決違背法令為理由，係屬法定要件。如果上
訴理由狀並未依據卷內訴訟資料，具體指摘原判決不適用何種法則或如何適用不當，
或所指摘原判決違法情事，顯與法律規定得為第三審上訴理由之違法情形，不相適合
時，均應認其上訴為違背法律上之程式，予以駁回。本件原判決認定上訴人甲○○係
台灣汽車客運股份有限公司（以下稱台汽公司）駕駛員，負責該公司水里至埔里、水
里至台中路線之駕駛及車上售票並收取票款之業務，為依據法令從事於公務之人員。
竟於民國八十六年八月二十七日二十二時十分及於八十六年九月十九日十七時二十五
分，利用駕駛大客車在車上售票之機會，意圖為自己不法之所有，基於概括之犯意，
分別收取乘客黃素琴交付票款新台幣（下同）三百一十元，及周麗娟交付之購票款共
計三百九十五元（含未找零錢之溢收款三元），而以售票機故障為由，未交付車票，
而將前揭票款侵占入己，均經查票員蕭煥銘上車查獲等情。係以上開事實，業據證人
蕭煥銘、黃素琴、周麗娟指證甚詳，且有台汽公司簽辦單、稽查報表、當次報表、當
班報表、車票存根、售票明細表、駕車憑單、行車紀錄卡等可憑。並以上訴人辯稱因
售票機故障無法給票云云，為不可採取，亦於理由內詳予指駁說明。因而撤銷第一審
判決，適用貪污治罪條例第四條第一項第一款之規定，論處上訴人侵占公有財物罪刑
，已詳述其所憑之證據及其認定之理由，所為論斷與卷內證據資料相符，從形式上觀
察，並無何違法情形存在。上訴人上訴意旨略以：本件售票機有無故障，證人周麗娟
明確證稱完全不清礎，證人蕭煥銘則證稱伊上車卻打不出稽查報表，懷疑上訴人利用
拒不開門時打出該十張車票後即動手腳讓售票機故障，兩者就售票機是否故障之陳述
不一致，原判決理由內卻謂二人之陳述相符，並據以認定事實，即有判決所載理由矛
盾之違法。上訴人為台灣汽車客運股份有限公司之駕駛員，從事載客運送，並未享有
公務上之職權及身分以行使公法上之權力，僅屬私經濟行為委任之一般人身分，而台
汽公司雖受國家預算之支助，然其營運原則仍屬私法上之經濟行為，其營收非執行公
權力而得，票款自屬台汽公司依法取得之私有財物，侵占非公用私有財物，應成立侵
占非公用私有財物罪，原判決論處上訴人侵占公有財物罪，亦有適用法則不當之違法
等語。惟查原判決係說明證人蕭煥銘供稱上訴人收受票款之金額與周麗娟、賴文明所
供相符，非指對於售票機有無故障之供述一致。原判決亦認定台汽公司於案發當時為
公營事業，上訴人為台汽公司所屬之駕駛員，自屬依據法令從事公務之人員，其因職
務關係而持有該公司之營業收入之車資，該車資自屬公有財物，上訴人變易持有而為
所有之意思，予以侵占入己，自應負依據法令從事公務之人員，侵占公有財物罪責，
不因台汽公司與乘客間之運送契約，屬私經濟行為，而有不同。上訴意旨並未依據卷
內資料具體指摘，徒憑己見，仍執陳詞，就原判決明白論斷之事項，及原審認事採證
職權之行使，任意指摘，泛言原判決理由矛盾及有適用法則不當之違法，自非適法之
第三審上訴理由。其上訴違背法律上之程式，應予駁回。
據上論結，應依刑事訴訟法第三百九十五條前段，判決如主文。
中      華      民      國     九十     年     十二     月     二十     日
                              最高法院刑事第七庭
                                  審判長法官  吳  雄  銘
                                        法官  池  啟  明
                                        法官  石  木  欽
                                        法官  郭  毓  洲
                                        法官  吳  三  龍
      右正本證明與原本無異
                                              書  記  官
中      華      民      國     九十     年     十二     月    二十四    日


司法院資訊處製作；財團法人民間司法改革基金會備份。
